臺灣高等法院民事裁定
                                    109年度非抗字第59號
再 抗告 人  李瑞珠
代  理  人  丁威中律師           
上列再抗告人因與相對人瑞龍真珠股份有限公司間選派檢查人事
件，對於中華民國109 年4 月13日臺灣桃園地方法院108 年度抗
字第226 號裁定，提起再抗告，本院裁定如下：
    主  文
再抗告駁回。
再抗告費用由再抗告人負擔。
    理  由
一、按非訟事件，除以抗告不合法而遭駁回者外，對於抗告法院
    之裁定再為抗告，僅得以其適用法規顯有錯誤為理由，非訟
    事件法第45條第3項定有明文。而所謂適用法規顯有錯誤，
    係指原法院就其取捨證據確定之事實所適用之法規，顯然不
    合於法律規定，或與大法官會議之解釋違反者而言，不包括
    認定事實錯誤或不當之情形（最高法院108年度台抗字第464
    號裁定意旨參照）。　
二、次按繼續六個月以上，持有已發行股份總數百分之一以上之
    股東，得檢附理由、事證及說明其必要性，聲請法院選派檢
    查人，於必要範圍內，檢查公司業務帳目、財產情形、特定
    事項、特定交易文件及紀錄，公司法第245 條第1 項定有明
    文。上開條文於民國107年8月1日修正之立法理由為：「為
    強化公司治理、投資人保護機制及提高股東蒐集不法證據與
    關係人交易利益輸送蒐證之能力，爰修正第1 項，擴大檢查
    人檢查客體之範圍及於公司內部特定文件。所謂特定事項、
    特定交易文件及紀錄，例如關係人交易及其文件紀錄等。另
    參酌證券交易法第38條之1 第2 項立法例，股東聲請法院選
    派檢查人時，須檢附理由、事證及說明其必要性，以避免浮
    濫。」換言之，持有已發行股份總數百分之一以上之股東依
    公司法第245條第1項規定聲請法院選派檢查人，法院自應依
    聲請人所檢附之理由、事證及說明，審酌有無必要性。經查
    ：
　㈠本件再抗告人主張其為繼續6個月以上，持有相對人已發行股
    份總數1%以上之股東，依公司法第245條第1項規定，聲請法
    院選派檢查人，檢查相對人公司自98年1月1日起迄今之業務
    帳目及財產情形，經原法院108年度司字第53號裁定予以駁
    回，再抗告人對該裁定不服，提起抗告。原裁定以：再抗告
    人前已聲請選派檢查人檢查相對人99年1 月1 日起至100 年
    1 月31日止之業務帳目及財產情形獲准（原法院107 年度司
    字第58號，下稱另案），如對於另案檢查人之檢查有規避、
    妨礙或拒絕行為之情，應依公司法第245條第3項規定處理，
    尚難認有重行選派檢查人之必要；相對人法定代理人於本院
    107 年度重勞上字第23號給付薪資事件所為陳述、另案檢查
    人所提出之檢查報告（下稱另案檢查報告）所載相對人存貨
    金額，及105年間所拍攝堆放貨物之錄影畫面，均不能推斷
    第三人瑞龍實業股份有限公司（下稱瑞龍公司）有何於解散
    前移轉資產予相對人，或相對人有何向瑞龍公司購買貨物之
    情，難認有檢查相對人98年間迄今業務帳目及財產情形之必
    要為由，而駁回再抗告人之抗告。是原裁定已依再抗告人所
    檢附之理由、事證及說明，審酌再抗告人之聲請是否符合公
    司法第245條第1項之規定，經核於法並無違誤。
　㈡再抗告意旨雖以：相對人曾向瑞龍公司買受部分資產，瑞龍
    公司於99年3月8日解散後，其資產均移轉予相對人，迄105
    年9月間相對人倉庫仍堆置許多貨品，惟上開交易、資產移
    轉、庫存狀況均無相關憑證，可見相對人帳目不實。另案雖
    准許選派檢查人檢查相對人99年1 月1 日起至100 年1 月31
    日止之業務帳目及財產情形，惟相對人有阻礙檢查及拒絕提
    出相關證據之情，且另案檢查報告所載存貨金額不實，並與
    105年間拍攝之錄影畫面所顯示貨物堆置之情況不符，又相
    對人表示其未開設銀行帳戶，顯不符合一般商業規則及經驗
    法則，亦與再抗告人於相對人任職期間知悉相對人曾有開立
    銀行帳戶之情不符。自有依公司法第245條第1項規定聲請法
    院選派檢查人，檢查相對人公司自98年1月1日起迄今之業務
    帳目及財產情形、查詢相對人銀行帳戶之必要，原裁定未經
    言詞審理即駁回再抗告人之抗告，違反公司法第245條第1項
    之規定，適用法規顯有錯誤云云。惟原裁定依卷內證物認定
    本件並無選派檢查人之必要，核屬其取捨證據、認定事實之
    職權事項，依首開說明，即與適用法規顯有錯誤無涉。又本
    件抗告法院為原裁定前，相對人業以書狀陳述其意見（原法
    院抗字卷第31頁至第41頁），與非訟事件法第44條第2項前
    段關於「抗告法院為裁定前，應使因該裁定結果而法律上利
    益受影響之關係人有陳述意見之機會」之規定並無不符，再
    抗告人指摘原裁定未經言詞審理即駁回抗告，適用法規顯有
    錯誤云云，亦有未合。
三、綜上所述，原裁定並無適用法規顯有錯誤之情形。再抗告意
    旨指摘原裁定不當，聲明廢棄，非有理由，應予駁回。
四、據上論結，本件再抗告為無理由，爰裁定如主文。 
中　　華　　民　　國　　109 　年　　8 　　月　　28　　日
                    民事第三庭    
                        審判長法  官  王怡雯
                              法  官  何君豪     
                              法  官  朱美璘
正本係照原本作成。
不得抗告。
中　　華　　民　　國　　109 　年　　8 　　月　　28　　日

                              書記官  陳禹任